最高法院刑事判決　　　　　　　　一○○年度台非字第一五號
上　訴　人　最高法院檢察署檢察總長
被　　　告　林慶淋
上列上訴人因被告公共危險案件，對於台灣桃園地方法院中華民
國九十六年十一月十六日第一審確定簡易判決（九十六年度桃交
簡字第四四四八號，聲請簡易判決處刑案號：台灣桃園地方法院
檢察署九十六年度偵字第二六○二四號），認為違背法令，提起
非常上訴，本院判決如下：
    主  文
原判決撤銷。
本件不受理。
    理  由
非常上訴理由稱：「按判決不適用法則或適用不當者，為違背法
令；又對於被告無審判權者，應諭知不受理之判決；而法院受理
案件不當者，其判決當然違背法令，刑事訴訟法第三百七十八條
、第三百零三條第六款、第三百七十九條第五款，分別定有明文
。次按九十年十月二日修正公布施行之陸海空軍刑法第五十四條
第一項規定：『服用毒品、麻醉藥品、酒類或其他相類之物，不
能安全駕駛動力交通工具而駕駛者，處一年以下有期徒刑、拘役
或新臺幣十萬元以下罰金。』又軍事審判法第一條第一項規定：
『現役軍人犯陸海空軍刑法或其特別法之罪，依本法之規定追訴
審判之。』是以現役軍人觸犯前揭陸海空軍刑法第五十四條第一
項規定者，依法應由軍法機關追訴審判之，普通法院無審判權。
經查：被告林慶淋係自民國七十九年五月七日起入伍，迄今仍為
現役軍人等情，此有國防部北部地方軍事法院檢察署九十九年十
二月六日國偵北檢字第０９９０００４４７３號函及其個人電子
兵籍資料影本等件在卷可稽。是被告於九十六年八月三十一日晚
間十時二十分許至九十六年九月一日凌晨一時許，犯本件公共危
險罪，被報警處理時，為現役軍人身分，其所涉上開公共危險犯
行，依軍事審判法第一條第一項及九十年十月二日修正公布施行
之陸海空軍刑法第五十四條第一項規定，應由軍法機關追訴審判
之，普通法院並無審判權，法院對之自應依法為不受理之判決，
始為適法。乃原審疏未查明，竟為實體上有罪判決，自有判決適
用法則不當之違背法令。案經確定，爰依刑事訴訟法第四百四十
一條、第四百四十三條提起非常上訴，以資糾正。」等語。
本院按法院受理訴訟不當者，其判決當然違背法令；對於被告無
審判權者，應諭知不受理之判決，刑事訴訟法第三百七十九條第
五款、第三百零三條第六款分別定有明文。又被告行為時陸海空
軍刑法第五十四條第一項規定：服用毒品、麻醉藥品、酒類或其
他相類之物，不能安全駕駛動力交通工具而駕駛者，處一年以下
有期徒刑、拘役或新台幣（下同）十萬元以下罰金；同法第一條
並規定現役軍人犯該法之罪者，依該法處罰。而現役軍人犯陸海
空軍刑法或其特別法之罪，依軍事審判法之規定追訴審判之，亦
為軍事審判法第一條第一項前段所明定。故現役軍人觸犯上開不
能安全駕駛動力交通工具罪者，應由軍事審判機關追訴審判，並
依上開規定處罰，普通法院對之並無審判權。本件原確定簡易判
決認定被告林慶淋於民國九十六年八月三十一日二十二時二十分
許至翌（九月一）日零時三十分許，在桃園縣中壢市○○路二號
「奪標ＫＴＶ」飲酒，已達不能安全駕駛動力交通工具之程度；
竟於飲酒後駕駛車牌號碼ＭＯＱ─６８５５號重機車，沿桃園縣
八德市○○路由中壢往八德方向行駛，行經該路六七八號前，自
行失控摔倒受傷。嗣經醫院測得其血液中所含酒精濃度為１８７
．６ＭＧ／ＤＬ（相當於吐氣所含酒精成分每公升０．９３８毫
克）而查獲等情；乃論被告以刑法第一百八十五條之三之服用酒
類不能安全駕駛動力交通工具而駕駛罪，處拘役四十日，並諭知
如易科罰金，以一千元折算一日。惟被告係自七十九年五月七日
入伍服役，嗣志願服常備士官役，於犯本件公共危險罪時，仍為
現役軍人等情，有國防部北部地方軍事法院檢察署九十九年十二
月六日國偵北檢字第０９９０００４４７３號函檢附被告之電子
兵籍資料表及個人兵籍資料查詢結果影本各一份在卷可稽（見一
○○年度執聲非字第二號卷第六至八頁）。是被告於九十六年九
月一日犯罪及發覺時，均在任職服役中，為現役軍人，所犯又係
陸海空軍刑法第五十四條第一項之罪，揆諸前開說明，應由軍事
審判機關依法追訴審判，普通法院對之無審判權。乃原審不察，
對檢察官簡易判決處刑之聲請，未改依通常程序諭知不受理之判
決，仍對被告為實體有罪之判決，顯屬違背法令。案經確定，且
於被告不利，非常上訴意旨執以指摘，洵有理由，應由本院將原
判決撤銷，改判諭知不受理，以資救濟。
據上論結，應依刑事訴訟法第四百四十七條第一項第一款、第三
百零三條第六款，判決如主文。
中    華    民    國  一○○  年    一    月  二十七  日
                      最高法院刑事第六庭
                          審判長法官  洪  文  章  
                                法官  王  居  財  
                                法官  郭  毓  洲  
                                法官  沈  揚  仁  
                                法官  謝  靜  恒  
本件正本證明與原本無異
                                      書  記  官  
中    華    民    國  一○○  年    二    月    八    日
                                                      Ｑ